臺灣臺中地方法院刑事判決　　　　　　　　　　　　　九十四年度易字第八四一號
　　公　訴　人　臺灣臺中地方法院檢察署檢察官
　　被　　　告　甲○○
右列被告因竊盜等案件，經檢察官提起公訴（九十四年度偵字第一四三三號），本院
判決如左：
    主    文
甲○○損壞公務員職務上掌管之物品，累犯，處有期徒刑伍月，如易科罰金，以參佰
元折算壹日。
被訴竊盜部分無罪。
    犯罪事實
一、甲○○前因竊盜案件，經臺灣高等法院臺中分院以民國九十一年度上易字第一一
    八六號判處有期徒刑十月，已於九十二年九月二日縮刑期滿執行完畢。詎甲○○
    猶不知悔改，明知車牌號碼Ｌ六─九二○五號之自用小客車（下稱系爭小客車）
    ，係其友人即成年男子乙○○（綽號阿弟）於九十三年十一月十八日凌晨五時十
    五分前之某時許，在桃園縣平鎮市○○路○段一五○巷三○五弄三三號前所竊得
    之贓物，仍於當日自乙○○處收受系爭小客車而供自己代步之用（甲○○收受贓
    物部分，未據檢察官起訴）。甲○○於九十三年十一月二十日下午三時前之某時
    許，駕駛系爭小客車車行經臺中縣梧棲鎮○○路八五巷口處，將系爭小客車停靠
    路邊並在車內休息，嗣於同日下午三時三十分許，臺中縣警察局清水分局梧棲分
    駐所員警蘇儀鴻駕駛車牌號碼ＤＭ─四七四一號之警車（下稱系爭警車），執行
    巡邏勤務行經該處時，發現系爭小客車為贓車，乃將系爭警車停放在系爭小客車
    後方並下車盤查甲○○，甲○○明知蘇儀鴻依法執行職務及系爭警車為公務員職
    務上受委託掌管之物品，於蘇儀鴻喝令其下車後，非但未予理會，竟基於損壞系
    爭警車及妨害公務之犯意，除倒車衝撞蘇儀鴻而施以強暴行為外，並倒車衝撞系
    爭警車，幸經蘇儀鴻閃避得宜未受傷，惟系爭警車車頭、防撞桿及後行李箱均遭
    甲○○駕駛之系爭小客車衝撞損壞而無法駕駛，甲○○趁隙駕駛系爭小客車逃逸
    。嗣於同日下午三時四十五分許，經警在臺中縣梧棲鎮○○街一六○號前尋獲系
    爭小客車，並在系爭小客車內採得甲○○之指紋後，循線查獲甲○○，始查悉上
    情。
二、案經臺中縣警察局清水分局報請臺灣臺中地方法院檢察署檢察官偵查起訴。
    理    由
壹、有罪部分：
一、前揭犯罪事實，業據被告甲○○於警詢、偵查及本院審理時均坦白承認，並有車
    輛車牌失竊作業─查獲車輛認可資料、贓物認領收據、系爭警車之汽車修配廠統
    一發票、內政部警政署刑事警察局指紋鑑驗書各一件，及案發現場暨系爭警車遭
    衝撞後毀損情形之相片十幀附卷可證，足認被告自白確與事實相符。本案事證明
    確，被告前揭犯行，至堪認定。
二、按刑法第一百三十八條所稱公務員職務上掌管之物品，凡該物品由公務員本於職
    務上之關係所掌管者，即屬之。故警用巡邏車係警員因執行警察職務所掌管，且
    係執行警察職務所必需，乃屬公務員職務上掌管之物品無疑（最高法院九十二年
    度臺非字第五六號判決參照）。是核被告甲○○所為，係犯刑法第一百三十五條
    第一項妨害公務罪及同法第一百三十八條之損壞公務員職務上掌管之物品罪。被
    告一行為而觸犯上開妨害公務罪及損壞公務員職務上掌管之物品罪，為想像競合
    犯，依刑法第五十五條之規定，應從一重依損壞公務員職務上掌管之物品罪處斷
    。又被告前因竊盜罪案件，經臺灣高等法院臺中分院以九十一年度上易字第一一
    八六號判處有期徒刑十月，已於九十二年九月二日縮刑期滿執行完畢，有臺灣高
    等法院被告全國前案紀錄表及臺灣臺中地方法院檢察署刑案資料查註紀錄表附卷
    可稽，被告前受有期徒刑執行完畢，五年以內再犯本案有期徒刑以上之罪，為累
    犯，應依刑法第四十七條之規定加重其刑。爰審酌被告前已有竊盜之前科不良素
    行，其法治觀念猶仍薄弱、漠視公務員依法執行職務及職務上保管物品之權責，
    且犯罪手段非屬平和，惟兼衡及被告犯後已坦承全部犯行，態度尚稱良好等一切
    情狀，量處如主文所示之刑，並諭知易科罰金之折算標準。
貳、無罪部分：
一、公訴意旨另以：被告甲○○與綽號「阿弟」之成年男子，意圖為自己不法之所有
    ，基於共同竊取他人之物之犯意聯絡，由「阿弟」提供汽車鑰匙一支，交與甲○
    ○做為竊盜工具，甲○○持該鑰匙於九十三年十一月十八日凌晨五時十五分前之
    某時許，在桃園縣平鎮市○○路○段一五○巷三○五弄三三號前，竊得江宏鈐所
    有、置於路旁之Ｌ六─九二○五號自小客車即系爭小客車，得手後供被告與「阿
    弟」代步之用，因認被告涉犯刑法第三百二十條第一項之竊盜罪嫌等語。
二、公訴人認定被告甲○○涉犯前揭竊盜犯行，係以被告於警詢、偵查中不利於己之
    供述、被害人江宏鈐所有之系爭小客車遭竊及被告於案發後有駕駛系爭小客車等
    事實為其論據。訊據被告甲○○於本院審理時堅詞否認有為前揭竊盜之犯行，辯
    稱：「阿弟」就是伊朋友乙○○，因乙○○曾經住過桃園，當日是乙○○駕駛乙
    ○○姊姊的車（日產廠牌、一千八百ＣＣ、銀色）載伊從清水開到桃園，開到桃
    園平鎮市的一個地方，乙○○叫伊在車上等，伊當時並不知道乙○○要去偷系爭
    小客車，乙○○從一條巷子走進去，乙○○將系爭小客車開出來時伊才知道乙○
    ○去偷車，乙○○偷到系爭小客車後，伊才主動向乙○○借系爭小客車來開，乙
    ○○將系爭小客車交給伊時，伊已知道系爭小客車是贓車，伊於檢察官訊問時供
    稱伊有偷系爭小客車並不實在等語。
三、按犯罪事實應依證據認定之，無證據不得認定犯罪事實；被告或共犯之自白，不
    得作為有罪判決之唯一證據，仍應調查其他必要之證據，以察其是否與事實相符
    ；不能證明被告犯罪者，應諭知無罪之判決。刑事訴訟法第一百五十四條第二項
    、第一百五十六條第二項、第三百零一條第一項分別定有明文。次按認定犯罪事
    實所憑之證據，雖不以直接證據為限，間接證據亦包括在內。然而無論直接或間
    接證據，其為訴訟上之證明，須於通常一般之人均不致有所懷疑，而得確信其為
    真實之程度者，始得據為有罪之認定，倘其證明尚未達到此一程度，而有合理之
    懷疑存在時，事實審法院復已就其心證上理由予以闡述，敘明其如何無從為有罪
    之確信，因而為無罪之判決，尚不得任意指為違法（最高法院七十六年臺上字第
    四九八六號判例意旨參照）。經查：
  (一)被害人即證人江宏鈐於警詢時係證述：伊於九十三年十一月十八日五時十五分許
    ，發現伊所有置放在桃園縣平鎮市○○路○段一五○巷三○五弄三三號前之系爭
    小客車已經失竊等語（見偵查卷第十三頁）。然江宏鈐既未親眼目睹竊嫌竊取系
    爭小客車之過程，顯難依此推認系爭小客車究係何人所竊取，甚且進一步遽認即
    係被告竊取系爭小客車。又本案經警查獲後雖有在系爭小客車上採得被告之指紋
    ，亦僅能認定被告確有使用系爭小客車之事實，尚無從逕認被告使用系爭小客車
    之原因即係因竊盜而取得使用之。是本案嚴格言之，檢察官所援引之證據，主要
    為被告於檢察官訊問時不利於己之供述。
  (二)被告於檢察官訊問時雖供稱：案發當天伊有去桃園，系爭小客車是伊偷的，是「
    阿弟」拿一支鑰匙給伊去偷等語（見偵查卷第四四頁）。惟觀諸被告除於警詢及
    檢察官訊問之初另方面供承：系爭小客車是伊向「阿弟」所借用；伊知道系爭小
    客車是贓車，因為伊有問「阿弟」；系爭小客車不是伊偷的等語外（見偵查卷第
    十、四四頁），且被告亦無法對於竊取系爭小客車之手法、方式乃至如何以鑰匙
    竊取系爭小客車等細節為進一步明確之交待，是被告於檢察官訊問時之前開自白
    ，顯然存有相當的瑕疵，自難單僅以被告之前開自白即予遽認被告確有參與前揭
    竊盜犯行，而為不利被告之認定。況被告於本院審理時除仍堅詞否認有為前揭竊
    盜之犯行外，更具體指明「阿弟」之真實姓名年籍乃為乙○○以供本院傳喚調查
    ，倘被告確有參與前揭竊盜犯行，衡情被告實無在警詢、檢察官訊問時均隱匿乙
    ○○真實姓名年籍等資料之情形下，反於本院審理時甘冒乙○○到庭作證後可能
    為不利被告證述之風險，而自曝乙○○真實姓名年籍以供本院調查之理。是被告
    前開所辯，客觀上即不無可能。
  (三)又證人乙○○雖於本院審理時證稱：伊於九十三年十一月十八日並未與被告在一
    起，伊沒有偷系爭小客車，此事都是被告自己說的，是被告要害伊的等語。惟由
    證人乙○○於本院審理時明確證述：平常外面的人叫伊「阿弟」；伊有住過桃園
    縣桃園市伊姑姑的家；伊有四個姐姐，一個姐姐開的自小客車是日產廠牌、一千
    八百ＣＣ、銀色的車，伊會借用伊姐姐的該自小客車使用等語，實堪認被告於本
    院審理時供承：「阿弟」就是伊朋友乙○○，因乙○○曾經住過桃園，當日是乙
    ○○駕駛乙○○姊姊的車（日產廠牌、一千八百ＣＣ、銀色）載伊從清水開到桃
    園等語，顯非全然無據。再參諸證人乙○○於本院審理時證述：伊與被告是同村
    莊的，伊從小就認識被告到現在；伊與被告是鄰居，有來往，伊與被告會泡茶、
    聊天，伊會找被告去打麻將，伊與被告關係不錯等語（見本院卷第三四、四六、
    四七頁），益見被告實無故為誣指構陷證人乙○○之理，則被告於本院審理時前
    開供承顯有相當之憑信性。至證人乙○○於本院審理時一方面雖證稱：伊曾叫被
    告去蓋房子作土水，但是被告只作一天、做的不好，伊就叫被告不要做了，被告
    可能因此生氣，說是伊偷的等語。惟由證人乙○○證述其與被告認識之期間、交
    往密切之程度等情以觀，證人乙○○前開所陳，已與常情相違，難以憑採，況證
    人乙○○另方面又同時證稱：伊不知道被告要害伊的原因，這些都是鄰居告訴伊
    的（見本院卷第四七頁），已與證人乙○○證稱被告構陷其入罪之原因互不相符
    ，且證人乙○○本身迄今仍有竊盜案件在臺灣高等法院臺中分院二審審理中（一
    審判處有期徒刑一年四月，緩刑四年），亦據證人乙○○陳明在卷（見本院卷第
    四六頁），並有本院九十四年度易字第四八○號刑事判決一件附卷可按，益見證
    人乙○○證稱被告欲構陷其入罪之說詞，顯係臨訟卸責之詞，不足採信。
  (四)綜上所述，本件尚無積極證據證明被告確有與證人乙○○基於犯意聯絡、行為分
    擔而參與前揭竊盜犯行，公訴人認定被告涉犯刑法第三百二十條第一項之竊盜罪
    嫌所援引之證據，尚未至通常一般之人均不致有所懷疑，而得確信其為真實之程
    度，本院復查無其他積極證據足資證明被告有何公訴人所指之竊盜行為，核屬不
    能證明被告犯罪，應諭知被告無罪之判決。
四、至於被告甲○○前開行為容有涉犯刑法第三百四十九條第一項之收受贓物罪嫌，
    及證人乙○○容有涉犯本案之前揭竊盜罪嫌部分，固如前述，然此部分既未據檢
    察官提起公訴，本院均無從加以審理，應由檢察官另為適法之處理，附此說明。
據上論斷，應依刑事訴訟法第二百九十九條第一項前段、第三百零一條第一項，刑法
第一百三十五條第一項、第一百三十八條、第五十五條、第四十七條、第四十一條第
一項前段，罰金罰鍰提高標準條例第一條前段、第二條，判決如主文。
本案經檢察官丙○○到庭執行職務。
中　　　華　　　民　　　國　　九十四　  年　　  六　   月      九       日
                                臺灣臺中地方法院刑事第三庭
                                    審判長法  官  劉錫賢
                                          法  官  黃松竹
                                          法  官  何世全
右正本證明與原本無異。
如不服本判決，應於送達後十日內向本院提出上訴狀（須附繕本），上訴於臺灣高等
法院臺中分院。
                                          書記官  童洪芳美
中　　　華　　　民　　　國　　九十四　  年　　  六　   月      九       日
附錄論罪科刑法條：
刑法第一百三十五條第一項：
對於公務員依法執行職務時，施強暴脅迫者，處三年以下有期徒刑、拘役或三百元以
下罰金。
刑法第一百三十八條：
毀棄、損壞或隱匿公務員職務上掌管或委託第三人掌管之文書、圖畫、物品，或致令
不堪用者，處五年以下有期徒刑。
